【裁判字號】    98,訴,193
【裁判日期】    980428
【裁判案由】    偽造文書等
【裁判全文】
臺灣臺南地方法院刑事判決               98年度訴字第193號
公  訴  人  臺灣臺南地方法院檢察署檢察官
被      告  甲○○
                    （另案在臺灣基隆監獄執行中）
            乙○○
上列被告因偽造文書等案件，經檢察官提起公訴（97年度偵字第
17725號），被告於準備程序期日就被訴事實為有罪之陳述，本
院合議庭裁定由受命法官獨任進行簡式審判程序，判決如下：
    主  文
甲○○共同犯行使偽造公文書貳罪，均累犯，各處有期徒刑壹年
貳月，扣案如附表所示之物均沒收；又共同犯詐欺取財未遂罪，
累犯，處有期徒刑肆月。應執行有期徒刑壹年陸月，扣案如附表
所示之物均沒收。
乙○○共同犯行使偽造公文書罪，處有期徒刑壹年，扣案如附表
所示之物均沒收；又共同犯詐欺取財未遂罪，處有期徒參月。應
執行有期徒刑壹年貳月，扣案如附表所示之物均沒收。
    事實及理由
一、本件犯罪事實及證據均引用檢察官起訴書之記載（如附件）
    。
二、核被告甲○○、乙○○所為，均係犯刑法第二百十一條之偽
    造公文書罪、同法第二百十二條之偽造特種文書罪、同法第
    二百十六條、第二百十一條之行使偽造公文書罪、同法第二
    百十六條及第二百十二條之行使偽造特種文書罪、同法第三
    百三十九條第一項之詐欺取財既遂罪及同法第三百三十九條
    第三項、第一項之詐欺取財未遂罪。其偽造印章、印文乃係
    偽造公文書之階段行為，又偽造公文書及特種文書之低度行
    為，復為其行使之高度行為所吸收，均不另論罪。被告甲○○與共犯張寒等人所屬詐騙集團成員就如附件起訴書犯罪事
    實欄二(一)(二)(三)；被告乙○○就附件起訴書犯罪事實欄二(二)(三)
    所示之犯行，與共犯張寒等人所屬詐騙集團成員間，均有犯
    意聯絡及行為分擔，均應論以共同正犯。被告二人行使偽造
    特種文書及偽造公文書，向告訴人詐騙財物，故其所犯行使
    偽造特種文書及偽造公文書與詐欺取財罪係以一行為觸犯數
    罪名，為想像競合犯，應依刑法第五十五條之規定從一重論
    以刑法第二百十六條、第二百十一條之行使偽造公文書罪。
    被告甲○○所犯二次行使偽造公文書罪及詐欺取財未遂罪；
    被告乙○○所犯行使偽造公文書罪及詐欺取財未遂罪間，犯
    意各別，行為互異，應予分論併罰。又告訴人丁○○部分，
    詐騙集團已著手於犯罪行為之實行，因告訴人丁○○起疑報
    警而不遂，為未遂犯，爰依刑法第二十五條第二項規定，按
    既遂犯之刑度減輕之。被告甲○○有如附件起訴書犯罪事實
    欄一所載之前案科刑及執行紀錄，有臺灣高等法院被告前案
    紀錄表在卷可參，其受有期徒刑之執行完畢五年以內故意再
    犯本件有期徒刑以上之罪，為累犯，應依刑法第四十七條第
    一項規定加重其刑。
三、爰審酌被告二人為貪圖利益而與詐騙集團共犯本件犯行，嚴
    重危害社會秩序，並損及公務機關執行公務之正確性，惟念
    及被告二人犯後均能坦承犯行，態度良好，且就所屬犯罪集
    團之成員及犯罪態樣等情均詳為供述，協助檢警追查共犯頗
    具功效，顯均有悛悔之意，並斟酌告訴人所受之財產損失、
    其二人參與犯罪情節及檢察官之具體求刑等一切情狀，分別
    量處如主文所示之刑，並定其應執行刑，以資懲儆。
四、偽造之「臺南地檢署監管科收據」（至其上所偽造之「臺灣
    高雄地方法院」印文已因該文書之沒收而包括在內，無庸重
    為沒收之諭知）、「內政部警政署檢察證」、「臺灣台中地
    方法院檢察署資產監察管理科服務證」、「臺灣高雄地方法
    院檢察署資產監察管理課服務證」各一張，分別係被告與共
    犯所有供犯罪所用之物，應依刑法第三十八條第一項第二款
    宣告沒收。共犯張寒等人所屬之詐騙集團成員所偽造，並持
    以蓋用在前述「臺南地檢署監管科收據」上之「臺灣高雄地
    方法院」印章一枚，雖未扣案，然無證據證明該枚印章業已
    滅失，應依刑法第二百十九條之規定宣告沒收。扣案之門號
    0000000000、0000000000、0000
    000000號行動電話三支（含晶片卡三張）、手提電腦
    一台（含無線網卡）、印表機一台、手提無線電二支、記錄
    被害人地址之紙張一張等物，均為被告二人與共犯所有供犯
    罪所用之物，應依刑法第三十八條第一項第二款宣告沒收。
    至於被告二人持以詐騙被害人丙○○○之偽造公文一張，已
    交予被害人收執，復未扣案，未免執行困難，故不予宣告沒
    收。另扣案之彰化銀行提款卡一張為被告甲○○女友之女兒
    所有之物；扣案之門號0000000000、00000
    00000、0000000000號行動電話三支（含晶
    片卡三枚），分別為被告二人日常生活所用之物，均非供本
    件犯罪所用之物，業經被告二人陳明在卷，故均不予宣告沒
    收，附此敘明。
五、至公訴意旨另以：被告甲○○、乙○○二人另攜帶前揭偽造
    之公務機關人員證件，準備向告訴人丁○○取款，而另論以
    行使偽造公文書及特種文書之罪名。惟按所謂行使偽造之文
    書，乃依文書之用法，以之充作真正文書而加以使用之意，
    故必須行為人就所偽造文書之內容向他方有所主張，始足當
    之；若行為人雖已將該文書提出，而尚未達於他方可得瞭解
    之狀態者，則仍不得謂為行使之既遂，自不能依刑法第二百
    十六條之規定對之處罰（最高法院七十二年度臺上字第四七
    ○九號判例參照）。而查被告二人雖有於附件起訴書犯罪事
    實欄二(三)所載時、地，攜帶偽造之公務機關人員證件準備向
    告訴人丁○○詐取財物，惟其二人尚未向告訴人丁○○出示
    而行使上開偽造之公務機關人員證件，旋即遭員警查獲。則
    被告二人既無將所偽造之上開特種文書或公文書之內容向告
    訴人丁○○有所主張，並以之充作真正文書而加以行使之行
    為。揆諸上開判例意旨，自不能以刑法第二百十六條、第二
    百十二條行使偽造特種文書、同法第二百十六條、第二百十
    一條行使偽造公文書罪責相繩。惟公訴人既認被告二人此部
    分犯行，與前述詐欺取財未遂之犯行，具有想像競合之裁判
    上一罪關係，爰不另為無罪之諭知，併此敘明。
六、據上論斷，依刑事訴訟法第二百七十三條之一第一項、第二
    百九十九條第一項前段，刑法第二十八條、第二百十六條、
    第二百十二條、第二百十六條、第二百十一條、第三百三十
    九條第一項、第三百三十九條第一項、第三項、第二十五條
    、第四十七條第一項、第五十五條、第五十一條第五款、第
    三十八條第一項第二款、第二百十九條，刑法施行法第一條
    之一，判決如主文。
本案經檢察官戊○○到庭執行職務。
中    華    民    國    98    年    4     月    28    日
                  刑事第十一庭  法  官  孫淑玉
以上正本證明與原本無異。
如不服本判決應於收受本判決後10日內向本院提出上訴書狀，上
訴書狀應敘述具體理由。上訴書狀未敘述上訴理由者，應於上訴
期間屆滿後20日內補提理由書狀於本院 (均須按他造當事人之人
數附繕本 )「切勿逕送上級法院」。
                                書記官  方秀貞
中    華    民    國    98    年    4     月    28    日
附表:
┌──┬────────────────────────┐
│編號│     扣  案  物  品                             │
├──┼────────────────────────┤
│1   │偽造之「臺南地檢署監管科收據」壹紙              │
├──┼────────────────────────┤
│2   │偽造黏貼有被告乙○○相片之「內政部警政署檢察證」│
│    │壹張                                            │
├──┼────────────────────────┤
│3   │偽造黏貼有被告甲○○相片之「臺灣台中地方法院檢察│
│    │署資產監察管理課服務證」壹張                    │
├──┼────────────────────────┤
│4   │偽造黏貼有被告甲○○相片之「臺灣高雄地方法院檢察│
│    │署資產監察管理課服務證」壹張                    │
├──┼────────────────────────┤
│5   │偽造之「臺灣高雄地方法院」印章壹枚              │
├──┼────────────────────────┤
│6   │門號0000000000、0000000000、0000000000行動電話參│
│    │支（含晶片卡參張）、手提電腦壹台（含無線網卡）、│
│    │印表機壹台、手提無線電貳支、記錄被害人地址之紙張│
│    │壹張                                            │
└──┴────────────────────────┘
附錄本案論罪科刑法條：
中華民國刑法第211條
（偽造變造公文書罪）
偽造、變造公文書，足以生損害於公眾或他人者，處1年以上7年
以下有期徒刑。
中華民國刑法第212條
（偽造變造特種文書罪）
偽造、變造護照、旅券、免許證、特許證及關於品行、能力服務
或其他相類之證書、介紹書，足以生損害於公眾或他人者，處1
年以下有期徒刑、拘役或3百元以下罰金。
中華民國刑法第216條
（行使偽造變造或登載不實之文書罪）
行使第210條至第215條之文書者，依偽造、變造文書或登載不實
事項或使登載不實事項之規定處斷。
中華民國刑法第339條
（普通詐欺罪）
意圖為自己或第三人不法之所有，以詐術使人將本人或第三人之
物交付者，處5年以下有期徒刑、拘役或科或併科1千元以下罰金
。
以前項方法得財產上不法之利益或使第三人得之者，亦同。
前二項之未遂犯罰之。


司法院資訊處製作；財團法人民間司法改革基金會備份。
